臺灣高等法院臺南分院刑事判決
111年度金上訴字第433號
上  訴  人  
即  被  告  葉慶銘



上列上訴人即被告因違反洗錢防制法等案件，不服臺灣嘉義地方
法院110年度金訴字第247號中華民國111年2月17日第一審判決（
起訴案號：臺灣嘉義地方檢察署110年度偵字第8512號），提起
上訴，本院判決如下：
    主      文
原判決關於所處之刑部分撤銷。
葉慶銘共同犯洗錢罪，處有期徒刑貳月，併科罰金新臺幣壹萬元
，罰金如易服勞役，以新臺幣壹仟元折算壹日。緩刑貳年。
    事實及理由
一、上訴得明示僅就判決之刑、沒收或保安處分一部為之。刑事
    訴訟法第348條第3項定有明文。而為尊重當事人設定攻防之
    範圍，並減輕上訴審審理之負擔，容許上訴權人僅針對刑、
    沒收或保安處分一部提起上訴，其未表明上訴之認定犯罪事
    實部分，則不在第二審之審判範圍。如為數罪併罰之案件，
    亦得僅針對各罪之刑、沒收、保安處分或對併罰所定之應執
    行刑、沒收、保安處分，提起上訴，其效力不及於原審所認
    定之各犯罪事實，此部分犯罪事實不在上訴審審查範圍（11
    0年6月16日修正理由參照）。本件被告僅就原判決所處之刑
    部分提起上訴，業經本院與被告確認在卷（本院卷第55頁）
    ，是原判決關於犯罪事實部分，不在本院審理範圍。
二、本判決書關於犯罪事實、證據及除量刑之理由外，引用原審
    判決書之記載（如附件）。
三、被告上訴意旨略以：被告現已知錯，願意認罪，並於原審已
    與告訴人賴思惟和解。被告之母親洗腎，並有房貸及之前貸
    款需要繳納，經濟壓力甚大。原審判決被告有期徒刑3月及
    併科罰金新臺幣（下同）2萬元，殊嫌過重，因此提起上訴
    ，請求從輕量刑，並予被告緩刑之機會等語。
四、撤銷原判決之理由
㈠、原判決以被告犯洗錢防制法第14條第1項之洗錢罪，刑法第33
    9條第1項之詐欺取財罪，事證明確，依想像競合之規定，從
    一重論以洗錢罪，並審酌刑法第57條各項事由後，量處被告
    有期徒刑3月，併科罰金2萬元，及諭知罰金易服勞役之折算
    標準，原非無見，然被告上訴後，已坦承犯行，為原審所未
    及審酌，並因此未及適用洗錢防制法第16條第2項規定減輕
    其刑，被告上訴指摘原判決量刑過重，且未為緩刑之諭知，
    即非無理由，應就原判決所處之刑部分，予以撤銷改判。
㈡、洗錢防制法第16條第2項規定，犯前二條之罪，在偵查或審判
    中自白者，減輕其刑。其法條用語與現行毒品危害防制條例
    第17條第2項規定「偵查及歷次審判中均自白」不同，僅以
    偵查中或審判中曾自白為要件，且不以「歷次均自白」為必
    要。本件被告於本院審理時已坦承犯行，仍應依上開規定減
    輕其刑。爰審酌我國詐欺事件頻傳，嚴重損及社會治安及國
    際形象，而偵查機關因人頭帳戶氾濫，導致查緝不易，受害
    人則求償無門，成為犯罪偵查之死角，相關權責機關無不透
    過各種方式極力呼籲及提醒，被告對於重要之金融交易工具
    未能重視，亦未正視交付帳戶可能導致之嚴重後果，將本案
    帳戶提款卡及密碼交付他人，容任他人以該帳戶作為犯罪之
    工具，本件並造成告訴人賴思惟受有經濟損失，且金錢去向
    、所在不明，然被告已於原審審理期間與其調解，並已賠償
    2萬5仟元（原審卷第31-33頁），犯罪所生損害已經填補。
    另斟酌被告未婚、無子女，現與家人同住，從事○○○○，收入
    中等之家庭經濟狀況；○○畢業之教育程度，暨其前科素行及
    犯後態度等一切情狀，量處如主文所示之刑，並諭知罰金如
    易服勞役之折算標準。
㈢、被告未曾因故意犯罪受有期徒刑以上刑之宣告，有臺灣高等
    法院被告前案紀錄表可查，本院考量被告本件犯行，本質上
    仍屬不確定故意之犯罪性質，行為人惡性本與直接故意之犯
    罪不同，且被告已與告訴人賴思惟達成調解，並賠償2萬5仟
    元，告訴人賴思惟表示不再追究被告刑事責任，顯見本件刑
    事案件於當事人間已獲得平息，符合修復式司法之精神，本
    院斟酌刑罰矯正及預防之雙重目的等因素後，認為本件被告
    所宣告之刑，應以暫不執行為適當，爰依刑法第74條第1項
    第1款規定，宣告緩刑2年，以啟自新。　
五、應適用之程序法條：刑事訴訟法第369條第1項前段、第364
    條、第299條第1項前段、第373條。　　　　　　
本案經檢察官吳咨泓提起公訴、檢察官陳昱旗到庭執行職務。
中　　華　　民　　國　　111 　年　　5 　　月　　31　　日
                  刑事第一庭    審判長法　官  楊清安
                                      法　官  陳顯榮
                                      法　官  蕭于哲
以上正本證明與原本無異。
如不服本判決應於收受送達後20日內向本院提出上訴書狀，其未
敘述上訴理由者，並得於提起上訴後20日內向本院補提理由書（
均須按他造當事人之人數附繕本）「切勿逕送上級法院」。
　　　　　　　　　　　　　　　　　　　書記官  鄭信邦　　
中　　華　　民　　國　　111 　年　　5 　　月　　31　　日
附錄本案論罪科刑法條全文
洗錢防制法第14條
有第二條各款所列洗錢行為者，處7年以下有期徒刑，併科新臺
幣5百萬元以下罰金。
前項之未遂犯罰之。
前二項情形，不得科以超過其特定犯罪所定最重本刑之刑。
中華民國刑法第339條
（普通詐欺罪）
意圖為自己或第三人不法之所有，以詐術使人將本人或第三人之
物交付者，處5年以下有期徒刑、拘役或科或併科50萬元以下罰
金。
以前項方法得財產上不法之利益或使第三人得之者，亦同。
前二項之未遂犯罰之。